【裁判字號】    97,易,136
【裁判日期】    970411
【裁判案由】    傷害
【裁判全文】
臺灣臺北地方法院刑事判決               97年度易字第136號
公  訴  人  臺灣臺北地方法院檢察署檢察官
被      告  乙○○
            丁○○起訴書誤載.
上列被告等因傷害案件，經檢察官提起公訴（九十六年度偵字第
二四二一○號），本院判決如下：
    主  文
丁○○傷害人之身體，處有期徒刑月，如易科罰金，以新臺幣
壹仟元折算壹日。
乙○○無罪。
    事  實
一、丁○○（起訴書將丁○○誤載為嚴瑞東，應予更正）於民國
    七十七年間，因犯傷害罪，經本院以七十七年度易字第二三
    八二號判決判處罰金銀元六百元，嗣減為銀元三百元確定，
    於七十七年八月十五日罰金繳清執行完畢（不構成累犯）。
    緣乙○○於九十六年十月十四日十六時許，在臺北市○○區
    ○○路三十七巷忠義宮前廣場，與友人丙○○下棋，因當時
    尚有其他人在該處觀看渠等下棋而討論聲音過大，引起在旁
    與友人泡茶聊天之丁○○不快，出聲制止未果，遂持小短棍
    上前敲翻乙○○、丙○○下棋之棋盤，丙○○為免滋生事端
    ，隨即離去現場，而乙○○亦快步走向忠義宮前階梯，丁○○明知乙○○年紀已大，行動較為緩慢，仍基於傷害人身體
    之犯意，持不知何人所有之磚塊追趕並打乙○○，致乙○○
    受有頭部外傷併左枕部頭皮擦傷（一公分Ｘ二公分）及血腫
    （三公分Ｘ三公分）、左額部血腫（三公分Ｘ三公分）及擦
    傷（一公分Ｘ一公分）、下頷部擦傷（一公分Ｘ一公分）等
    傷害。
二、案經乙○○訴由臺北市政府警察局中正第二分局報請臺灣臺
    北地方法院檢察署檢察官偵查起訴。
    理  由
壹、程序部分即本案相關證據之證據能力之認定：
一、證人丙○○於檢察官偵查中所為之供詞，業經具結，有結文
    在卷為憑，且偵查中檢察官向被告以外之人所取得之陳述，
    原則上均能遵守法律規定，不致違法取供，其可信性極高，
    並無顯有不可信之情況，揆之刑事訴訟法第一百五十九條之
    一第二項之規定，證人丙○○於檢察官偵查中之證詞，有證
    據能力而得為本案判斷之依據。
二、至本案公訴人所提出之其餘書面證據，因被告乙○○、丁○○於本院審理中對於該等證據之證據能力均未爭執而僅爭執
    證明力，復均未於言詞辯論終結前聲明異議，本院審酌該等
    書面作成時之狀況，均無不宜作為證據之情事，依刑事訴訟
    法第一百五十九條之五第二項之規定，得作為證據而為本案
    判斷之依據。
貳、實體部分：
一、有罪部分：
(一)訊據被告丁○○對於上開時、地因告訴人乙○○及證人丙○○下棋聲音過大，其制止未果而打翻該棋盤之事實坦承不諱
    ，然矢口否認有何犯行，辯稱：當天其雖將告訴人乙○○先
    前丟擲其之磚塊撿起要丟擲告訴人乙○○，但該磚塊並未丟
    中告訴人乙○○，是之後告訴人乙○○自己爬樓梯時跌倒，
    告訴人乙○○所受之傷與其無關云云。
(二)經查：
    1.證人即告訴人乙○○於警詢時指稱：於九十六年十月十四
      日十六時許，在臺北市○○區○○路三十七巷忠義宮前廣
      場被被告丁○○毆打，被告丁○○是打渠左臉、右手手腕
      及手指等部位，是被用磚頭毆打頭部及手腳等語（見偵查
      卷宗第五、六頁）；於本院審理中證稱：在九十六年十月
      十四日十六時多，與證人丙○○在臺北市○○區○○路三
      十七巷忠義宮前廣場下棋，被告丁○○當天打翻該下棋之
      棋盤後，渠與證人丙○○就起身離開，躲避被告丁○○，
      後來在樓梯上，被告丁○○右手就拿磚塊打渠臉的左側，
      總共打了六到八下，都是打在渠左側的頭及臉等處（見本
      院九十七年三月三十一日審判筆錄）等情。
    2.證人丙○○證稱：九十六年十月十四日十六時許，在臺北
      市○○路三十七巷忠義宮前廣場跟證人乙○○下棋，當時
      被告丁○○跟友人在泡茶、聊天、講話，被告丁○○跟證
      人乙○○及伊說：「你們太吵了。」，然後就用小短棍打
      翻伊等下棋的棋盤，之後伊與證人乙○○就離開，伊在離
      開前並未看到證人乙○○或者被告丁○○有拿磚塊等語（
      見本院九十七年三月三十一日審判筆錄）。
    3.證人即受理本案之臺北市政府警察局中正第二分局思源街
      派出所員警甲○○於本院審理中證稱：證人乙○○在製作
      筆錄的當天有將磚塊送到思源街派出所，當天證人乙○○
      將磚塊放在旁邊桌上，然後其就開始製作證人乙○○之筆
      錄，製作完之後，就拿報案三聯單給證人乙○○，請證人
      乙○○先回去，接著其就繼續勤務，磚塊就一直放在旁邊
      ，再把筆錄移送偵查隊，後來磚塊就不知去向等語（見偵
      查卷宗第三十九、四十頁、本院九十七年三月三十一日審
      判筆錄）。
    4.再證人乙○○確受有如事實欄所載之傷害，亦有國防醫學
      院三軍總醫院附設民眾診療服務處診斷證明書（見偵查卷
      宗第十五頁）、國防醫學院三軍總醫院九十七年三月十二
      日院三病歷字第○九七○○○三六五七號函所檢附之病患
      乙○○病歷資料（即該院九十六年十月十四日急診護理評
      估表、急診病歷、急診部外傷簡圖、急診醫護生命徵候紀
      錄）影本等在卷可按。
    5.是本院就上開證據相互勾稽觀之，認證人乙○○所述情節
      較被告丁○○所辯為可採，被告丁○○確有於上開時、地
      持磚塊傷害證人乙○○無訛，被告丁○○所辯上情，顯與
      事實不符，不足採信。本案事證明確，被告丁○○犯行堪
      以認定，應予依法論科。
(三)核被告丁○○所為，係犯刑法第二百七十七條第一項之傷害
    罪。爰審酌被告丁○○之品行、因前開細故竟萌生傷害之犯
    意而對證人乙○○為傷害行為之犯罪動機、手段、證人乙○○所受之傷害程度暨其犯罪後之態度等一切情狀，量處如主
    文所示之刑，並諭知易科罰金之折算標準。至被告丁○○用
    以傷害證人乙○○之磚塊，既無證據證明為被告丁○○所有
    ，依法顯無從宣告沒收。
二、無罪部分：
(一)公訴意旨略以：被告乙○○於九十六年十月十四日下午四時
    許，在臺北市○○區○○路三十七巷之忠義宮前廣場，與友
    人丙○○下棋，因討論聲音過大，引起在旁泡茶之告訴人丁○○不快，出聲制止未果，乃持小短棍上前敲翻被告乙○○
    、丙○○下棋之棋盤，丙○○為免滋生事端，隨即離去現場
    ，被告乙○○無端被敲翻棋盤，心中氣憤難平，乃基於傷害
    人身體之犯意，趁告訴人丁○○不注意時，持磚塊砸向告訴
    人丁○○，致告訴人丁○○受有右肩、上臂、肘挫傷併瘀血
    及右下腹部挫傷併壓痛等傷害，因認被告乙○○涉犯刑法第
    二百七十七條第一項之傷害罪嫌云云。
(二)按犯罪事實應依證據認定之，無證據不得認定犯罪事實；無
    證據能力、未經合法調查之證據，不得作為判斷之依據；不
    能證明被告犯罪或其行為不罰者，應諭知無罪之判決，刑事
    訴訟法第一百五十四條第二項、第一百五十五條第二項、第
    三百零一條第一項分別定有明文。次按認定不利於被告之事
    實，須依積極證據，苟積極證據不足為不利於被告事實之認
    定時，即應為有利被告之認定，更不必有何有利之證據，復
    有最高法院三十年上字第八一六號判例可資參考。又事實之
    認定，應憑證據，如未能發現相當證據，或證據不足以證明
    ，自不能以推測或擬制之方法，為裁判基礎；認定犯罪事實
    ，所憑之證據，雖不以直接證據為限，間接證據亦包括在內
    ，然無論直接或間接證據，其為訴訟上之證明，須於通常一
    般之人均不致於有所懷疑，而得確信其為真實之程度者，始
    得據之為有罪之認定，倘其證明尚未達到此一程度，而有合
    理性懷疑之存在時，即無從為有罪之認定，此亦有最高法院
    四十年臺上字第八六號、七十六年臺上字第四九八六號判例
    可資參照。再告訴人之指訴，係以使被告受刑事訴追為目的
    ，是以告訴人之指訴為證據方法，除其指訴須無瑕疵，且應
    有查與事實相符之佐證，始得資為判決之基礎，亦經最高法
    院著有五十二年臺上字第一三○○號及六十一年臺上字第三
    ○九九號判例可資參照。而所謂無瑕疵，係指被害人所為不
    利被告之陳述，與社會上一般生活經驗或卷存其他客觀事實
    並無矛盾而言；另所謂就其他方面調查認與事實相符，非僅
    以所援用之旁證足以證明被害結果為已足，尤須綜合一切積
    極佐證，除認定被告確為加害人之可能外，在推理上無從另
    為其他合理原因之假設，有一不合於此，即不能以被害人之
    陳述作為論斷之證據。況刑事訴訟法第一百六十一條第一項
    亦規定，檢察官就被告犯罪事實，應負舉證責任，並指出證
    明之方法，是檢察官對於起訴之犯罪事實，應負提出證據及
    說服之實質舉證責任，倘其所提出之證據，不足為被告有罪
    之積極證明，或其指出證明之方法，無從說服法院以形成被
    告有罪之心證，基於無罪推定之原則，自應為被告無罪判決
    之諭知，亦經最高法院著有九十二年臺上字第一二八號判例
    可資參照。
(三)本案公訴人認被告乙○○涉犯傷害犯行，無非以告訴人丁○○於警詢及偵查中之供述、國防醫學院三軍總醫院附設民眾
    診療服務處診斷證明書等為據。訊據被告乙○○堅決否認有
    何傷害告訴人丁○○之犯行，辯稱：渠並未毆打告訴人丁○○，告訴人丁○○所受之傷與渠無關等語。
(四)經查：證人即告訴人丁○○於警詢、偵訊中固指訴被告乙○○係以磚塊打其腹部及右手手臂，其所受傷害為被告乙○○
    所造成（見偵查卷宗第十至十三頁），於本院審理中並為相
    同之證述而稱診斷證明書上所載之傷勢均為被告乙○○所造
    成云云（見本院九十七年三月三十一日審判筆錄），且提出
    國防醫學院三軍總醫院附設民眾診療服務處診斷證明書證明
    其確受有上開右肩、上臂、肘挫傷併瘀血及右下腹部挫傷併
    壓痛等傷害（見偵查卷宗第十六頁）。然本院依職權調閱告
    訴人丁○○於國防醫學院三軍總醫院之病歷資料（含該院急
    診護理評估表、急診病歷、急診部外傷簡圖、急診醫護生命
    徵候紀錄、放射線診斷部Ｘ光檢查報告）後發現，告訴人丁○○於九十六年十月十六日十時零六分至該院急診時，係主
    訴「FALLING DOWN」，且當時告訴人丁○○表示「昨天喝酒
    與人吵架被打傷右手及腹部‥‥」，此觀國防醫學院三軍總
    醫院九十七年二月十八日院三醫勤字第○九七○○○二二七
    一號函所檢附之丁○○急診護理評估表影本、急診醫護生命
    徵候紀錄影本自明（國防醫學院三軍總醫院九十七年三月十
    二日院三病歷字第○九七○○○三六五七號函所檢附之病患
    丁○○病歷資料同之）。參諸告訴人丁○○於本院審理中供
    陳其於九十六年十月十四日當天並無喝酒，只有喝茶，是在
    知道被告乙○○要告其之後，其才前往驗傷等語（見本院九
    十七年三月三十一日審判筆錄），矧衡之常情，病患至醫院
    就診時為求生命身體健康能得到完整之診斷，多為明確且真
    實之敘述，亦較少權衡訴訟上之利害得失，本院因認當時告
    訴人丁○○之陳述與本案訴訟中上開所言相較，告訴人丁○○於醫院時所為之主訴當較符真實為可採。況若告訴人丁○○所受之傷害確為被告乙○○所造成，其受傷之時間當為九
    十六年十月十四日十六時許，告訴人丁○○卻遲至同年月十
    六日上午十時零六分方至國防醫學院三軍總醫院「急診」，
    而依其所受之傷勢觀之，實已無急診就醫之必要而僅需以門
    診之方式行之即可，其所為顯亦有違常情，是本院認被告乙○○所辯與告訴人丁○○所指訴情節相較，顯以被告乙○○
    所辯較符真實為可採。
(五)綜上，被告乙○○所辯上情，尚堪信採。此外，本院復查無
    其他積極證據足資證明被告乙○○有前揭公訴人所起訴之傷
    害犯行，揆之前揭說明，本院自難憑檢察官所舉上開證據，
    遽論被告乙○○確有公訴人所指之傷害犯行，不能證明渠犯
    罪，自應依法諭知被告乙○○無罪之判決。
據上論斷，應依刑事訴訟法第二百八十四條之一、第二百九十九
條第一項前段、第三百零一條第一項，刑法第二百七十七條第一
項、第四十一條第一項前段，刑法施行法第一條之一第一項、第
二項前段，判決如主文。
本案經檢察官楊碧瑛到庭執行職務
中    華    民    國    97    年    4     月    11    日
                  刑事第七庭  法  官  黃紹紘
以上正本證明與原本無異。
如不服本判決，得於判決送達後十日內，向本院提出上訴狀（應
抄附繕本）。告訴人或被害人如對於本判決不服者，應具備理由
請求檢察官上訴，其上訴期間之計算係以檢察官收受判決正本之
日期為準。
                              書記官  陳靜君
中    華    民    國    97    年    4     月    14    日
附錄本案論罪科刑所犯法條全文
刑法第二百七十七條
傷害人之身體或健康者，處三年以下有期徒刑、拘役或一千元以
下罰金。
犯前項之罪因而致人於死者，處無期徒刑或七年以上有期徒刑；
致重傷者，處三年以上十年以下有期徒刑。


司法院資訊處製作；財團法人民間司法改革基金會備份。
